臺灣高雄地方法院刑事判決　　　　　 110年度審易字第1136號
公　訴　人　臺灣高雄地方檢察署檢察官
被　　　告　黃嘉育




上列被告因妨害名譽案件，經檢察官提起公訴（110 年度偵字第
00000 號），本院判決如下：
    主  文
黃嘉育犯公然侮辱罪，處罰金新臺幣捌仟元，如易服勞役，以新
臺幣壹仟元折算壹日。
    事  實
一、黃嘉育於民國110 年5 月14日16時45分許，在高雄市○○區
    ○○路○巷00號前，因車輛停放移車細故與陳羽彤、温曉芸
    發生口角爭執，詎其基於公然侮辱之犯意，對陳羽彤、温曉
    芸辱罵「婊子」、對陳羽彤辱罵「賤貨」、對温曉芸辱罵「
    在鄰居中就是你最爛」等語，足以貶損陳羽彤、温曉芸之名
    譽。
二、案經陳羽彤、温曉芸訴由高雄市政府警察局林園分局報請臺
    灣高雄地方檢察署檢察官偵查起訴。
    理  由
壹、程序事項：
    按被告以外之人於審判外之陳述，雖不符刑事訴訟法第159
    條之1 至第159 條之4 之規定，而經當事人於審判程序同意
    作為證據，法院審酌該言詞陳述或書面陳述作成時之情況，
    認為適當者，亦得為證據；當事人、代理人或辯護人於法院
    調查證據時，知有刑事訴訟法第159 條第1 項不得為證據之
    情形，而未於言詞辯論終結前聲明異議者，視為有前項之同
    意，同法第159 條之5 定有明文。查檢察官及被告黃嘉育就
    本判決所引用被告以外之人審判外之言詞或書面陳述之證據
    能力於本院準備程序時均已同意作為本案證據（本院卷第49
    頁），且迄至言詞辯論終結前亦未聲明異議（見本院卷第65
    頁），本院審酌上開證據之取得過程並無瑕疵，與本案待證
    事實間復具有相當之關聯性，認為以之作為本案之證據亦屬
    適當，依刑事訴訟法第159 條之5 規定，應有證據能力。又
    其餘認定本案犯罪事實之非供述證據，均查無違反法定程序
    取得之情，依刑事訴訟法第158 條之4 規定反面解釋，亦具
    證據能力。
貳、實體事項：
一、訊據被告黃嘉育固坦承其於上開時、地，與告訴人陳羽彤、
    温曉芸因停車發生糾紛，惟矢口否認有何公然侮辱之犯行，
    辯稱：我沒有罵告訴人陳羽彤、温曉芸「婊子」、「賤貨」
    等詞，我當時去倒垃圾，是告訴人陳羽彤的汽車擋住道路，
    所以我就大聲問說是誰的車，後來告訴人前後出現，就說要
    告我，也不願讓路，最後有很多鄰居出現，她們才把車移開
    ，我只有講所有鄰居就妳們家素質最差等語（見偵查卷第24
    頁、本院卷第47頁）經查：
  ㈠被告與告訴人陳羽彤、温曉芸於110 年5 月14日16時45分許
    ，因停車問題發生爭執等情，業經證人即告訴人陳羽彤、温
    曉芸於警詢及偵訊時證述明確（警卷第10、14頁；偵卷第22
    頁），並有告訴人温曉芸提出之監視器畫面光碟（偵卷證物
    袋）在卷足憑，且為被告所是認，是此部分事實，堪先認定
    。
  ㈡被告有無在温曉芸住處外馬路上，對告訴人陳羽彤、温曉芸
    分別辱罵如起訴書所載言語乙節：
  ⒈就本案事實之經過情形，證人即告訴人陳羽彤、温曉芸分別
    證述如下：
  ⑴證人即告訴人陳羽彤於警詢中證稱：案發當日我到温曉芸家
    中安裝冷氣，當時我們把工程車停在温曉芸住家門口，裝機
    完畢待離去時後，見到被告對我說「路是你們家的嗎？」，
    我隨即跟被告說「不好意思再等一下下」，被告又說「已經
    等了10分鐘了，還要再等嗎？」，我就立刻跟被告說「不好
    意思再等一下下，快好了」，被告就說「已經超過10分鐘了
    還要再多久，路又不是你們的」，我因此回應「路也不是你
    家的」，被告隨即就嗆我說「你在殺小（台語）」，我就跟
    被告說你再罵我，我就要提告，被告就跟我說「你去提告啊
    ，你不敢提告就是婊子」，隨即騎車離去。當時我先生準備
    來接我，被告又騎車回來罵我「你不敢提告就是婊子，就是
    賤貨」等語（見警卷第14頁），核與偵查中具結證稱：案發
    當日下午我到温曉芸家安裝冷氣，安裝完之後，我們車子開
    到温曉芸家門口準備搬設備，被告就問我何時要移車，我說
    再一下下，被告就生氣罵我們說路不是你家的，我也回應被
    告說「路也不是你家的」，接著他就罵我婊子、賤貨等語（
    見偵卷第22頁）相符，又稽以證人即告訴人陳羽彤之前開警
    詢、偵訊證述均屬一致，並無矛盾或閃爍之情，且證人陳羽
    彤與被告間並不相識，無怨隙恩仇（見本院卷第71頁），既
    經具結擔保其證言之可信性，當無甘冒構陷被告之動機與必
    要，應可採信。
  ⑵又證人即告訴人温曉芸於警詢中證稱：案發當時，冷氣廠商
    安裝好冷氣，要將工具裝備上車，因此將車輛停在我住家門
    口，我在家聽到外面的叫囂聲，因此與陳羽彤外出查看，看
    到被告在叫囂，陳羽彤有跟被告說抱歉，並且跟被告說再一
    下下就開走了，但被告就開始辱罵我們，先指著我罵「所有
    鄰居就你最爛」，再罵陳羽彤「不敢報警就是婊子」等語（
    見警卷第10頁）；核與偵查中具結證稱：當時陳羽彤與被告
    已經吵起來了，我出去時，被告就指著我說「這附近的鄰居
    就是你最爛」（見偵卷第22頁）等語相符，稽以證人温曉芸
    前開證述內容一致，且與證人陳羽彤證述內容亦相符合，又
    證人温曉芸於本案發生前與被告並無相識（被告亦自承此部
    分，見本院卷第71頁），且於偵查中表示僅要被告道歉即可
    ，直至本院審理終結前亦無提出任何賠償請求，衡以前開證
    言亦經具結擔保其可信性，可見證人温曉芸當無虛捏受害情
    節，設詞誣攀被告之動機或必要，使之身陷偽證追訴之風險
    ，是證人温曉芸前開證述，非無採信。
  ⒉另就案發當時之監視器光碟所錄製之影像（無聲音）觀之，
    經本院勘驗如下（見本院卷第67頁）：
  ①光碟時間110 年5 月14日16時47分30秒至48分45秒：被告騎
    乘機車接近告訴人陳羽彤之貨車，告訴人陳羽彤在告訴人温
    曉芸住家外，雙方發生爭執（長達1 分鐘），被告拉下口罩
    情緒激動，並以「右手」比劃，告訴人陳羽彤之男性友人緊
    急移車。
  ②光碟時間110 年5 月14日16時48分45秒至49分35秒：被告騎
    乘車輛到告訴人温曉芸住家門口外與告訴人陳羽彤爭執不下
    ，被告神情顯微憤怒、激動，手部動作比劃大，隨即騎乘車
    輛離開（49分30秒），此時有旁人從監視器畫面走過並站在
    路旁觀看，另有一人騎車機車經過。
  ③光碟時間110 年5 月14日16時49分49秒至51分39秒：被告騎
    車機車返回告訴人温曉芸住家門口外（49分49秒），脫下安
    全帽及口罩，破口大罵，此時現場有告訴人温曉芸、陳羽彤
    及陳羽彤之友人，圍觀路人5 名。（見截圖照片）
  ⒊綜上，由上開光碟影像得知，告訴人陳羽彤與温曉芸於警詢
    中證述被告之情緒及駕車離開後隨即返回爭論之情均相符，
    雖光碟影像中未錄製聲音，然從被告影像中之神情激動，與
    告訴人等爭鋒相對，且被告亦自承有向告訴人温曉芸表示「
    所有鄰居就妳們家素質最差」，與告訴人温曉芸前開證述情
    節大致相符，僅係用字遣詞稍加修飾，不排除係被告事後修
    飾自身言行之辯詞，且客觀案發歷程亦與告訴人所證內容相
    符，可認上開勘驗結果，已足佐證告訴人等之證言所述非虛
    。
二、由是，足認被告確有於110 年5 月14日16時45分許許，在告
    訴人温曉芸位於高雄市○○區○○路○巷00號住家外之人車
    往來通行之馬路上，以「婊子、賤貨、你最爛」等語大聲辱
    罵告訴人温曉芸、陳羽彤。而「婊子、賤貨、你最爛」之言
    論，衡諸社會通念，係就所指涉對象之人格為批評指摘，寓
    有私德不檢、人品低劣、行為不端等意涵，足以對其形象產
    生不利影響，並造成道德地位之負面觀感，從而貶損其社會
    評價，自屬侮辱性言論無疑。觀諸雙方上開事發脈絡，可知
    被告僅因車輛阻擋行車，而對告訴人等心生不滿，率爾於不
    特定多數人得以出入之馬路上，當面以前揭言論大聲辱罵告
    訴人温曉芸、陳羽彤，充滿個人不悅情緒之發洩，其當可預
    見該言論足以損害告訴人温曉芸、陳羽彤之名譽，顯具有損
    害告訴人温曉芸、陳羽彤名譽之認知及意欲，自有公然侮辱
    罪之主觀犯意及犯行，甚為灼然。故被告辯稱沒有公然辱罵
    告訴人温曉芸、陳羽彤云云，委無足採。
三、綜上，被告上開辯解尚無可採，被告犯行已堪認定，應予依
    法論科。
參、論罪科刑：
一、核被告所為，係犯刑法第309 條第1 項公然侮辱罪。又被告
    於上揭時、地，分別以「婊子」、「賤貨」、「在鄰居中就
    是你最爛」等語辱罵告訴人温曉芸、陳羽彤，係於密接之時
    間、在相同地點實施，且侵害相同法益，各行為之獨立性極
    為薄弱，主觀上亦係出於同一公然侮辱之犯意，依一般社會
    健全觀念，應視為數個舉動之接續施行，合為包括之一行為
    予以評價為當，故應論以接續犯。又被告以接續一行為，同
    時辱罵在場之告訴人温曉芸、陳羽彤，係一行為觸犯2 個公
    然侮辱罪，為同種想像競合犯，應依刑法第55條前段規定，
    從一重論以一公然侮辱罪。
二、爰審酌被告為智識成熟之成年人，不思以理性平和方式進行
    溝通，率爾使用上述語句辱罵告訴人温曉芸、陳羽彤，顯乏
    尊重他人之觀念，其犯罪之動機、手段及目的均非可取；且
    於犯後矢口否認犯行，未見悔意，迄今未與告訴人温曉芸、
    陳羽彤達成和解；另參以被告前無任何論罪科刑前案紀錄，
    素行尚可（見臺灣高等法院被告前案紀錄表），再斟酌其行
    為對告訴人温曉芸、陳羽彤名譽造成之損害程度；兼衡被告
    自陳之教育程度及家庭生活經濟狀況（涉及被告隱私，不予
    揭露，見本院卷第71頁）之一切情狀，量處如主文所示之刑
    ，並諭知如易服勞役之折算標準，以示懲儆。。
據上論斷，應依刑事訴訟法第299 條第1 項前段，判決如主文。
本案經檢察官丁亦慧提起公訴，檢察官呂乾坤到庭執行職務。
中    華    民    國   111    年    1     月    25    日
                  刑事第五庭    法  官  施君蓉
以上正本證明與原本無異。
如不服本判決應於收受送達後20日內向本院提出上訴書狀，並應
敘述具體理由；如未敘述上訴理由者，應於上訴期間屆滿後20日
內向本院補提理由書（均須按他造當事人之人數附繕本）「切勿
逕送上級法院」。
因疫情而遲誤不變期間，得向法院聲請回復原狀。
中    華    民    國   111    年    1     月    25    日
                                書記官  陳建志
附錄本判決論罪科刑法條全文：
刑法第309條第1項
公然侮辱人者，處拘役或九千元以下罰金。